臺灣彰化地方法院民事判決
110年度訴字第1125號
原      告  陳建舜  
被      告  李英芳  
            李素微  

            李寶堂  

            李結帝  

            李水生  

            中華民國  
財產管理人  財政部國有財產署

法定代理人  曾國基  
訴訟代理人  李曉玫  
複代理人    傅武郎  
被      告  李蓬春  
            李蓬時  

兼上一人
訴訟代理人  李煥堂  
被      告  李幸蓉  

            吳萬興  

            吳文雄  

            白金炳  
            吳協益  

            李鳳英  
            李秀珍  

            楊登科  

            李宛芮  

上列當事人間分割共有物事件，本院於民國111年10月18日言詞
辯論終結，判決如下：
    主  文
兩造共有的彰化縣○○鎮○○段000地號土地，應予分割如附圖即彰
化縣和美地政事務所收件日期文號111年8月22日和土測字第1257
號土地複丈成果圖所示。其中編號Ａ，面積82.98平方公尺土地由
被告李英芳應有部分265分之212與被告李素微應有部分265分之5
3共有取得；編號Ｂ，面積94.88平方公尺土地由被告李煥堂取得
；編號Ｃ，面積94.88平方公尺土地由被告李蓬時取得；編號Ｄ，
面積94.88平方公尺土地由被告李蓬春取得；編號Ｅ，面積210.10
平方公尺土地由原告陳建舜取得；編號Ｆ，面積202.90平方公尺
土地由被告中華民國取得；編號Ｇ，面積135.25平方公尺土地由
被告楊登科取得；編號Ｈ，面積101.45平方公尺土地由被告李水
生取得；編號Ｉ，面積40.86平方公尺土地由被告李宛芮取得；編
號Ｊ，面積25.36平方公尺土地由被告李鳳英取得；編號Ｋ，面積6
6.22平方公尺土地由被告李寶堂、李結帝、李幸蓉應有部分各14
1分之29及被告李秀珍應有部分141分之54共有取得；編號Ｌ，面
積67.63平方公尺土地由被告白金炳應有部分672分之24及被告吳
萬興、吳文雄、吳協益應有部分各672分之216共有取得。
訴訟費用由兩造依如附表所示負擔。
    事實及理由
一、被告經合法通知，除被告李水生、中華民國、李蓬春、李蓬
    時、李鳳英、李煥堂於最後言詞辯論期日到場外，餘未到場
    ，核無民事訴訟法第386條所列各款情形，應准原告之聲請
    ，由其一造辯論而為判決。
二、原告聲明如主文所示，係主張略以：彰化縣○○鎮○○段000地
    號土地（下稱系爭土地）為兩造共有之都市計畫（變更高速
    公路彰化交流道附近特定區計畫）農業區用地，應有部分比
    例如附表所示。系爭土地於兩造共有人間並無訂有不分割之
    期限，亦無因物之使用目的不能分割之情形，因共有人眾多
    無法達成分割協議，爰依民法第823條第1項、第824條，請
    求分割系爭土地。又系爭土地屬農業用地分割後面積雖小，
    却無似建地有畸零地之疑慮。共有土地分割後本應消除共有
    情事，惟若共有人願保持共有亦為法律所許。系爭土地多數
    共有人原持分（換算可得面積）很少，單獨分配取得一小坵
    塊顯不合宜。故原告先曾徵詢其他共有人或按共有人取得之
    日期推斷血緣關係，亦參酌本院107年度訴字第734號判決理
    由，提出如附圖即彰化縣和美地政事務所收件日期文號111
    年8月22日和土測字第1257號土地複丈成果圖所示之分割方
    案，請准予分割如附圖所示等語。
三、被告方面：
　㈠被告中華民國：同意如附圖所示之方案分割，因為都有臨路
    ，且均按照應有部分比例辦理分割，所以主張毋庸鑑價補償
    等語。
　㈡被告李水生、李蓬春、李蓬時、李煥堂、李鳳英均陳稱：對
    如附圖所示之方案分割及毋庸鑑價找補均沒有意見等語。
　㈢被告李宛芮陳稱：坐落系爭土上之鐵皮屋為伊所有，如果照
    原告所提分割方案會切到鐵皮屋，伊可以拆除鐵皮屋；且伊
    同意履勘時，鐵皮屋所佔位置不測量。又伊希望分得的位置
    與被告李水生相鄰，就是盡量往西邊靠，因為伊等是同一個
    家族的人，比較好溝通、利用等語。
　㈣被告楊登科雖未到庭陳述，惟提出同意書稱：伊所有坐落於
    系爭土地上之未保存登記磚造建物，分割後，如他人請求拆
    除，同意無條件拆除該磚造建物等語。
　㈤其餘被告均未到場，亦未提出書狀作何聲明或陳述。
四、得心證理由：
　㈠原告主張兩造共有系爭土地，應有部分如附表所示，無受限
    於法令或共有人之約定不能分割，惟兩造迄未能達成分割協
    議等情，被告不爭執，亦有相符的土地登記謄本、地籍圖謄
    本在卷可稽。又系爭土地屬高速公路彰化交流道附近特定區
    之都市計劃土地，使用分區為農業區，有使用分區證明書在
    卷可參，系爭土地雖為農業發展條例第3條第10款、農業發
    展條例施行細則第2條第3款規定之農業用地，然非屬同條例
    第3條第11款之耕地，不受同條例第16條之分割限制。本院
    並會同彰化縣和美地政事務所派員勘測在案，各製有本院測
    量勘驗筆錄及地政事務所現況土地複丈成果圖及攝有現場相
    片附卷可參知悉，系爭土地東、西、南方均與他人土地相鄰
    ，係以北方臨彰化縣和美鎮東安路為通行道路，於臨路右端
    有一鐵皮屋為被告李宛芮所有，而楊登科書狀所稱之磚造建
    物已經拆除，其餘均為空地等情。從而，原告據民法第823
    條第1項、第824條請求法院准予分割系爭土地，自合法應准
    。
　㈡原告主張以如附圖所示分割系爭土地為適當。即將其中編號Ａ
    ，面積82.98平方公尺土地由被告李英芳應有部分265分之21
    2與被告李素微應有部分265分之53共有取得；編號Ｂ，面積9
    4.88平方公尺土地由被告李煥堂取得；編號Ｃ，面積94.88平
    方公尺土地由被告李蓬時取得；編號Ｄ，面積94.88平方公尺
    土地由被告李蓬春取得；編號Ｅ，面積210.10平方公尺土地
    由原告陳建舜取得；編號Ｆ，面積202.90平方公尺土地由被
    告中華民國取得；編號Ｇ，面積135.25平方公尺土地由被告
    楊登科取得；編號Ｈ，面積101.45平方公尺土地由被告李水
    生取得；編號Ｉ，面積40.86平方公尺土地由被告李宛芮取得
    ；編號Ｊ，面積25.36平方公尺土地由被告李鳳英取得；編號
    Ｋ，面積66.22平方公尺土地由被告李寶堂、李結帝、李幸蓉
    應有部分各141分之29及被告李秀珍應有部分141分之54共有
    取得；編號Ｌ，面積67.63平方公尺土地由被告白金炳應有部
    分672分之24及被告吳萬興、吳文雄、吳協益應有部分各672
    分之216共有取得。經本院審酌系爭土地為農業用地，現況
    如上，大部分為空地；地上建物亦無保存必要。故以如附圖
    方式分割後各土地取得者均臨彰化縣和美鎮東安路，對外通
    行無礙，部分共有人分割後因具親屬關係或因繼承關係仍維
    持共有，亦有避免土地過於細分，且利於將來整合利用之便
    ，該維持共有情狀亦有卷附本院107年度訴字第734號相關判
    決資料影本可參。暨系爭土地非屬農業發展條例所稱之耕地
    ，日後亦無不能再分割之法令限制。併最後辯論期日，到場
    之共有人均表示對如附圖方式分割同意或沒有意見，其餘被
    告亦迄未具狀表示意見等情。從而，本院允堪核認以如附圖
    方式分割系爭土地應屬適當，可加採取。
綜上，原告請求分割系爭土地，係合法應准；又原告主張以如附
圖方式分割，本院核認亦屬公平適當，爰准判決如主文所示。
結論：原告之訴有理由，併依民事訴訟法第385條第1項前段、第
80條之1，判決如主文。
中　　華　　民　　國　　111 　年　　11　　月　　 1　　日
                  民事第三庭    法　官　洪榮謙

以上正本係照原本作成。
如對判決上訴，應於判決送達後20日內向本院提出上訴狀。如委
任律師提起上訴者，應一併繳納上訴審裁判費。
中　　華　　民　　國　　111 　年　　11　　月　　　1　日
                                書記官　林盛輝
　　　　　　　　　　　　　　　　
附表：應有部分及訴訟費用負擔比例。
編號 共有人姓名 應有部分及訴訟費用負擔比例  １ 李英芳 3888分之212  ２ 李素微 3888分之53  ３ 李寶堂 2592分之29  ４ 李結帝 2592分之29  ５ 李水生 432分之36  ６ 中華民國 管理者：財政部國有財產署 432分之72  ７ 李煥堂 1296分之101  ８ 李蓬春 1296分之101  ９ 李蓬時 1296分之101  １０ 李幸蓉 2592分之29  １１ 吳萬興 12096分之216  １２ 吳文雄 12096分之216  １３ 白金炳 12096分之24  １４ 吳協益 12096分之216  １５ 李鳳英 432分之9  １６ 李秀珍 432分之9  １７ 楊登科 864分之96  １８ 陳建舜 3888分之671  １９ 李宛芮 864分之29